【裁判字號】    92,監,73
【裁判日期】    920728
【裁判案由】    改定監護權等
【裁判全文】
臺灣臺北地方法院民事裁定       九十二年度監字第七三號
    聲  請  人  乙○○
    相  對  人  甲○○
右當事人間聲請改定監護人等事件，本院裁定如左：
    主    文
兩造所生子女紀懿珊（民國七十四年二月二日生，
三三五號）、紀瓊涵（民國七十七年十月三日生，
八三六號）權利義務之行使或負擔，均改由聲請人乙○○單獨行使。
相對人應給付聲請人乙○○新台幣佰零陸萬伍仟元及自九十二年六月二十八日起按
年利率百分之五計算之利息。
相對人應自民國九十二年八月起，每月十五日前給付每名子女新台幣萬元扶養費用
予聲請人至子女成年為止，如遲誤一期之履行者，視為全部到期。
相對人得於不影響子女就學、生活之前提下，經該子女同意後探視之。
聲請費用由相對人負擔。
    理    由
一、按夫妻離婚者，對於未成年子女權利義務之行使或負擔，依協議由一方或雙方共
    同任之。未為協議或協議不成者，法院得依夫妻之一方、主管機關、社會福利機
    構或其他利害關係人之請求或依職權酌定之。前項協議不利於子女者，法院得依
    主管機關、社會福利機構或其他利害關係人之請求或依職權為子女之利益改定之
    。行使、負擔權利義務之一方未盡保護教養之義務或對未成年子女有不利之情事
    者，他方、未成年子女、主管機關、社會福利機構或其他利害關係人得為子女之
    利益，請求法院改定之。前三項情形，法院得依請求或依職權，為子女之利益酌
    定權利義務行使負擔之內容及方法。法院得依請求或依職權，為未行使或負擔權
    利義務之一方酌定其與未成年子女會面交往之方式及期間。但其會面交往有妨害
    子女之利益者，法院得依請求或依職權變更之。民法第一千零五十五條定有明文
    。復按法院為前條裁判時，應依子女之最佳利益，審酌一切情狀，參考社工人員
    之訪視報告，尤應注意左列事項：一、子女之年齡、性別、人數及健康情形。二
    、子女之意願及人格發展之需要。三、父母之年齡、職業、品行、健康情形、經
    濟能力及生活狀況。四、父母保護教養子女之意願及態度。五、父母子女間或未
    成年子女與其他共同生活之人間之感情狀況，民法第一千零五十五條之一亦定有
    明文。再按法院依民法第一千零五十五條之規定，為酌定、改定或變更時，得命
    交付子女、未行使或負擔權利義務之一方與未成年子女會面交往之方式與期間、
    給付扶養費、交付
    事項。前項扶養費之給付，法院得依聲請或依職權，命為一次給付或分期給付。
    分期給付遲誤一期履行者，其後之期間視為亦已到期。第一項裁定得為執行名義
    。非訟事件法第七十一條之六亦定有明文。
二、本件聲請意旨略以：聲請人乙○○與相對人甲○○於民國八十年七月十一日協議
    離婚，於婚姻關係存續中育有二名子女分別為紀懿珊、紀瓊涵，離婚協議中書明
    二名子女權利義務之行使及負擔由相對人擔任。惟相對人自離婚後即將子女交由
    聲請人照顧，十多年來不聞不問。雖於八十五年六月間兩造訂立一和解契約，約
    定相對人自同年七月起每月給付新台幣（下同）五千元為子女之扶養費用，孰料
    八十七年二月後相對人即拒不履行，顯然未盡保護教養之義務。故依民法第一千
    零五十五條聲請對於紀懿珊、紀瓊涵權利義務之行使或負擔改由聲請人任之，並
    一併聲請法院依非訟事件法第七十一條之六命相對人給付八十年七月十一日離婚
    後至九十一年十二月止，每月每名子女一萬元之扶養費用；九十二年一月起每月
    每名子女三萬元之扶養費用及按年利率百分之五計算之利息；未到期部分並命分
    期給付，遲誤一期履行者，視為全部到期等語。
三、本件聲請人主張之事實，業據其提出離婚協議書影本、和解書影本、相對人入出
    國日期證明書各一紙、
    生活所應支付之各式帳單、房屋租賃契約書及子女教育費、學校通知書等扶養子
    於離婚協議時為子女權利義務行使或負擔之人，數十年來對於子女之生活及教育
    等事竟漠不關心也不予負擔費用，且兩造之子女紀懿珊患有輕微脊椎側彎症及輕
    微退化性變化，必須持續追蹤治療；紀瓊涵患有兩側腹股溝疝氣而於八十五年手
    術治療，相對人並未參與協助或支付醫療費用，只在八十五年七月至八十七年一
    月間每月給與五千元等情，亦據聲請人提出郵政存簿儲金儲金簿影本九張、台北
    市立和平醫院及台中榮民總醫院診斷證明書各一紙為證，相對人顯然未盡保護教
    養之責任。復經本院審酌相對人於中華民國九十二年七月十八日言詞辯論中曾向
    聲請人道謝多年來照顧子女之辛勞並陳述「聲請人請求的我都願意給，但目前沒
    能力」等語，堪認聲請人請求為有理由。又聲請人請求相對人給付八十年七月十
    一日離婚後至九十一年十二月止，每月每名子女一萬元之扶養費用；九十二年一
    月起至子女成年之日為止每月每名子女三萬元之扶養費用及到期部分自起訴狀繕
    本送達之日起按年利率百分之五計算之利息。本院參酌主計處九十一年度北市平
    均家庭收入為一百二十四萬一千三百六十五元，又聲請人之教育程度及年齡、收
    入狀況不佳，子女生長過程中除生活費、教育費、補習費外，尚須支出保險費、
    交通費、醫療費等；子女現階段為青少年時期，其上述費用之支出數額更為龐大
    ，亦經聲請人提出子女花費總數計算表十張，計算出紀懿珊、紀瓊涵每年扶養費
    用每人約需四十五萬元。為符合子女之最佳利益，本院參酌以上各情，認為聲請
    人之請求數額為適當，並審酌紀懿珊、紀瓊涵之意願，認對於紀懿珊、紀瓊涵權
    利義務之行使或負擔改由聲請人任之，較符合紀懿珊、紀瓊涵之最佳利益，爰依
    首開規定裁定對於紀懿珊、紀瓊涵權利義務之行使或負擔改由聲請人任之。再依
    非訟事件法第七十一條之六，決定未行使或負擔權利義務之一方與未成年子女會
    面交往之方式與期間、並給付扶養費用。自八十年八月至九十一年十二月，共計
    一百三十七個月，相對人應負擔每名子女每月一萬元共二百七十四萬元，扣除八
    十五年七月至八十七年一月已付之九萬五千元後，尚須支付二百六十四萬五千元
    。自九十二年一月起每名子女每月三萬元，自同年一月至七月止共計四十二萬元
    ，綜上所記，相對人應給付到期部分合計為三百零六萬五千元即自起訴狀繕本送
    達之日起按離利率百分之五計算之利息。並自同年八月後，每月十五日前應給付
    聲請人每名子女每月三萬元扶養費用至子女成年為止，如遲誤一期，視為全部到
    期。
四、據上論結：原告之訴為有理由，並依非訟事件法第七十一條之六、第八條、民事
    訴訟法第七十八條，裁定如主文。
中      華      民      國    九十二    年    七        月  二十八      日
                                  家事法庭法      官  彭南元
右為正本係照原本作成。
如對本裁定抗告，須於裁定送達後十日之不變期間內，向本院提出抗告狀。
中      華      民      國    九十二    年      七      月    三十一    日
                                          書  記  官  莊雪嬌

司法院資訊處製作；財團法人民間司法改革基金會備份。
